臺灣臺北地方法院交通事件裁定　　　　　　　　　　九十三年度交聲字第七０四號
　　異議人即
　　受處分人　　甲○○
右列受處分人因違反道路交通管理處罰條例案件，對於臺北市交通事件裁決所中華民
國九十三年六月二十四日所為之處分（原處分案號：北市裁三字第裁二二－ＡＣＵ三
００九九九、三０一０００號），聲明異議，本院裁定如左：
    主  文
原處分關於北市裁三字第裁二二－ＡＣＵ三００九九九號部分撤銷。
甲○○汽車駕駛人，行經有燈光號誌管制之交岔路口闖紅燈，處罰鍰新臺幣仟陸佰
元，並予記違規點數點。
其餘異議駁回。
    理  由
一、按汽車駕駛人，行經有燈光號誌管制之交岔路口闖紅燈者，處新臺幣（下同）一
    千八百元以上五千四百元以下罰鍰；又按汽車行駛於道路上，其汽車駕駛人或前
    座乘客未繫安全帶者，處駕駛人一千五百元罰鍰，道路交通管理處罰條例第五十
    三條、第三十一條第一項分別定有明文。且汽車駕駛人駕駛汽車違反道路交通管
    理處罰條例第五十三條規定者，除應依該條所規定之罰鍰處罰外，並應分別予記
    違規點數三點，道路交通管理處罰條例第六十三條第一項第三款亦定有明文。再
    行為人如係駕駛小型車闖紅燈行駛，嗣為警攔停舉發，而逾越舉發通知單上所載
    之應到案日期十五日內聽候裁決，經主管機關調查後仍認定其有上開違規行為者
    ，依違反道路交通管理事件統一裁基準表（以下稱基準表）之規定，需對該行為
    人處以三千六百元之罰鍰，並記違規點數三點。
二、本件異議人即受處分人甲○○於民國九十三年四月二十八日凌晨一時十五分許，
    駕駛車號五Ｃ－七三二號營業用小客車，沿臺北市○○路○段行駛，途經臺北市
    ○○路○段四二０巷設有燈光號誌管制之交岔路口，竟闖紅燈未臨停而右轉往該
    路段四二０巷內行駛，適為在該路段執勤之臺北市政府警察局內湖分局大湖派出
    所（下稱內湖分局）員警余學仁發現，在臺北市○○路○段四二０巷七號前攔停
    受處分人時，又發現受處分人駕駛汽車行駛於道路上未繫安全帶，遂以受處分人
    有違反前揭道路交通管理處罰條例第五十三條、第三十一條第一項之行為掣單舉
    發，嗣受處分人於應到案日期九十三年五月十三日之翌日即同年月十四日始向原
    處分機關提出申訴，經原處分機關請舉發單位即內湖分局調查結果，仍認受處分
    人確有前述違規行為，原處分機關乃依前揭道路交通管理處罰條例第五十三條（
    裁決書贅列第一項，應予刪除）、第三十一條第一項及違反道路交通管理事件統
    一裁罰基準表之規定，於九十三年六月二十四日分別裁處受處分人闖紅燈部分罰
    鍰二千七百元，且依同條例第六十三條第一項第三款規定（裁決書漏列第三款，
    應予補列）併予記受處分人違規點數三點；未繫安全帶部分罰鍰一千五百元。
三、受處分人固不否認在前述時間駕駛前述車號汽車，行經前述地點為警攔停之事實
    ，惟否認有任何違反道路交通管理處罰條例之行為，辯稱：伊駕駛汽車行至臺北
    市○○路○段四二０巷口，前方號誌綠燈，左轉進入四二０巷，在巷內沿康寧醫
    院迴轉後，再左轉二十二弄十號（即四百二十巷七號側邊）前停車送貨之際，卻
    遭警員駕警車沿該二十二弄尾方向過來，命伊出示駕行照，指稱伊在四百二十巷
    口紅燈右轉，惟因異議人並無所稱違反號誌行駛「紅燈右轉」，當場向該警員提
    出說明，卻更引起該警員不悅，表示如不服再開給一張未繫安全帶，因此遭告發
    二張不實之違規告發單，該警員告發伊在臺北市○○路○段四二０巷口闖紅燈，
    理應在四百二十巷口採證，惟卻在四百二十巷二十二弄巷尾向巷頭方向駕車過來
    取締，耐人質疑，因為在該弄內根本無法看見巷口之交通狀況，何謂違規，伊認
    為該警員有故作不實之舉發云云。
四、惟查：
（一）受處分人駕駛前開車號汽車有於前述時地闖紅燈行駛且未繫安全帶之違規事實
      ，業據證人即開單告發受處分人之員警余學仁於本院九十三年八月九日調查時
      ，以具結擔保其供述之真實性並在負擔偽證罪之心理處罰狀態下證稱：本件是
      我舉發，受處分人所提現場圖路段對，我在成功路五段看到受處分人也在成功
      路五段上，我在受處分人後面看到他由五段往四段方向行車到成功路四二○巷
      巷口右轉進去，我從四五○巷右轉進去後，再由四二○巷二二弄左轉進去，在
      四二○巷七號前攔停受處分人，我請他出示駕照、行照，攔停時看到他沒有繫
      安全帶，就開了前述二張舉發單，我開紅燈右轉的舉發單違規地點在成功路五
      段與該路四二○巷巷口，那邊的巷子很小，而且我在成功路那裡就有記下受處
      分人的車號，所以確定攔停的受處分人是違規車輛的駕駛人：：，我十分確認
      看到闖紅燈的車輛是攔停的車輛，他是行進中被我攔停下來，他被攔停後請我
      不要開單，他說只是送東西，我有給他簽舉發單，但他不簽，我就在上面記載
      拒簽等語明確（見本院九十三年八月九日訊問筆錄）。按證人余學仁乃為原處
      分機關所認定受處分人有前開違規行為之原證人，其並到庭在本院法官面前以
      言詞證述本件訴訟上之待證事實－即受處分人有前開違規事實，且於本件卷存
      證據資料內並無任何積極證據足以證明證人余學仁上開證述係屬虛偽，亦無有
      足以令人顯信余學仁其證述為不可採之品性證據或前科證據存在，本院自不得
      僅以證人為本件開單告發受處分人之員警而全盤抹煞其在訴訟上所具有之原證
      人資格。
（二）再者，交通警員開單舉發違反道路交通管理處罰條例所列之違規事實，本質上
      為行政處分，係公務員基於職務上權力，依法就特定之具體事件所為具公法上
      效果之單方行政行為，基於公務員為公法上行為具有公信力之原則，該行政處
      分當可被推定為真正，其據以依法處分之事實認定亦為正確無誤，此與民事訴
      訟法第三百五十五條第一項規定：「文書，依其程式及意旨得認作公文書者，
      推定其為真正」之情形相同，本此公信原則，乃立法者賦予行政機關制定違反
      道路交通事件統一裁罰標準及處理細則，使執勤警員得當機處分（如該細則第
      二十三條）以達其維護交通秩序、安全之行政目的，反之，若謂公務員一切行
      政行為均需預留證據以證其實，則國家行政勢必窒礙難行，據此，刑事訴訟法
      就犯罪證據有關之規定中，與屬行政秩序罰之交通違規裁罰本質不合之部分，
      自不在準用之列。從而本件受處分人既未就執勤員警之舉發有誤提出相關證據
      以供調查，本院復查無何證據足資證明證人有捏造事實違法取締之情事，則執
      勤警員本其維護交通秩序、安全職責所為之舉發，自應受到合法、正確之推定
      。況受處分人對於轉入臺北市○○路○段四二０巷後，係先在巷內迴轉再左轉
      至四二０巷二二弄，抑或未曾迴轉直接右轉至四二０巷二二弄，異議狀所載與
      其當庭所陳顯然歧異，本院認證人余學仁之證詞較受處分人之辯詞為可採。是
      本件受處分人行經有燈光號誌管制之交岔路口闖紅燈及駕駛汽車未繫安全帶之
      違規事實洵堪認定，其空言否認，不足採信。
五、綜上所述，受處分人確有在前揭時地駕駛汽車闖紅燈及駕駛汽車未繫安全帶之違
    規行為，惟其於九十三年五月十四日始到案應候裁決，已逾九十三年五月十三日
    之到案期限，此業據受處分人自承在卷，並有臺北市交通事件裁決所受理民眾申
    訴紀錄表一份附卷可稽，其逾越舉發通知單上所載之應到案日期十五日內聽候裁
    決，依道路交通管理處罰條例第五十三條及違反道路交通管理事件統一裁罰基準
    表之規定，應處罰鍰三千六百元，原處分誤認受處分人依限到案僅裁罰二千七百
    元，於法尚有違誤，自應由本院將原處分關於北市裁三字第裁二二－ＡＣＵ三０
    ０九九九號裁決部分撤銷，仍以受處分人有駕駛汽車行經有燈光號誌管制之交岔
    路口闖紅燈之違規行為，依道路交通管理處罰條例第五十三條、第六十三條第一
    項第三款及違反道路交通管理事件統一裁罰基準表之規定，裁處受處分人罰鍰三
    千六百元，並予記違規點數三點如主文第二項所示，以資適法。至於原處分關於
    北市裁三字第裁二二－ＡＣＵ三０一０００號裁決部分，核無違誤，此部分之異
    議為無理由，應將其異議駁回。
據上論斷，應依道路交通案件處理辦法第十九條、第二十條前段，裁定如主文。
中      華      民      國    九十三    年      八      月     十九     日
                                    臺灣臺北地方法院交通法庭
                                        法  官  吳靜怡
右正本證明與原本無異。
如不服本裁定，應於裁定送達後五日內，向本院提出抗告狀。
                                        書記官  游秀珠
中　　　華　　　民　　　國　　九十三　　年　　　八　　　月　　二十七　　日
